臺灣高雄地方法院民事判決　　　　　 110年度鳳小字第1268號
原　　　告　唐榮駿　
被　　　告　陳東宏　

上列當事人間請求損害賠償事件，原告提起刑事附帶民事訴訟，
經本院刑事庭裁定移送前來（109 年度附民字第711 號），本院
於民國110年11月22日言詞辯論終結，判決如下：
    主      文
被告應給付原告新臺幣參萬元，及自民國一一○年五月三十日起
至清償日止，按週年利率百分之五計算之利息。
本判決第一項得假執行。但被告以新臺幣參萬元為原告預供擔保
，得免為假執行。
    事實及理由
一、按簡易訴訟之訴狀送達後，原告不得將原訴變更或追加他訴
    。但擴張或減縮應受判決事項之聲明者，不在此限，民事訴
    訟法第436 條第2 項、第255 條第1 項但書第3 款定有明文
    。次按簡易事件因訴之變更或一部撤回，致其訴之全部屬於
    民事訴訟法第436 條之8 第1 項之範圍者，承辦法官應以裁
    定改用小額程序，並將該簡易事件報結後改分為小額事件，
    由原法官依小額程序繼續審理，同一地方法院適用簡易程序
    審理事件事務分配辦法第7 條第3 項定有明文。查本件原告
    起訴時原請求：㈠被告應給付原告新臺幣（下同）144,000
    元，及自起訴狀繕本送達翌日起至清償日止，按週年利率5
    ％計算之利息；㈡如受有利判決，原告願供擔保請准宣告假
    執行（附民卷第7 頁），嗣於本院審理中，捨棄不能工作損
    失44,000元之請求並撤回假執行之聲請，變更聲明如下述（
    本院卷第123 頁），核屬減縮應受判決事項之聲明，與上開
    規定相符，應予准許。復依減縮後訴之聲明，本件訴訟標的
    金額已在10萬元以下，全部屬民事訴訟法第436 條之8 第1 
    項規定之範圍，應適用小額訴訟程序，本院已裁定改行小額
    訴訟程序，合先敘明。
二、原告主張：訴外人甲ＯＯ為訴外人王ＯＯ之父，被告為王Ｏ
    Ｏ之堂哥，甲ＯＯ、被告以王ＯＯ懷有原告之子即訴外人唐
    Ｏ之胎兒為由，被告於民國107 年10月10日凌晨1 時許，偕
    同甲ＯＯ、王ＯＯ至高雄市○○區○○路000 ○0 號旁某廟
    宇，與原告磋商談事，被告於過程中基於恐嚇危害安全之犯
    意，自其側背包內取出黑色模型槍1 把（無證據顯示具有殺
    傷力，下稱系爭槍枝），並拉動系爭槍枝滑套、把玩系爭槍
    枝，欲使原告認系爭槍枝具有殺傷力，原告因此誤認而心生
    畏懼，致生危害於安全，侵害原告免於恐懼之自由人格法益
    ，造成原告精神上產生極大痛苦，請求被告賠償非財產上損
    害100,000 元等語。為此，爰依侵權行為之法律關係提起本
    件訴訟，並聲明：被告應給付原告100,000 元，及自起訴狀
    繕本送達翌日起至清償日止，按週年利率5 ％計算之利息。
三、被告則以：我承認有對原告犯恐嚇危安罪，惟原告請求非財
    產上損害100,000 元過高，我現已入監服刑並受到應有的懲
    罰等語。
四、本院得心證之理由：
（一）按因故意或過失，不法侵害他人之權利者，負損害賠償責
      任。故意以背於善良風俗之方法，加損害於他人者亦同；
      不法侵害他人之身體、健康、名譽、自由、信用、隱私、
      貞操，或不法侵害其他人格法益而情節重大者，被害人雖
      非財產上之損害，亦得請求賠償相當之金額，民法第184
      條第1 項、第195 條第1 項前段分別定有明文。經查，原
      告主張之事實，有被告警詢筆錄、高雄市政府警察局刑警
      大隊偵八隊24分隊譯文表、訊問筆錄等件存卷可稽（本院
      卷第105 至120 頁），而被告因本件侵權行為，經本院刑
      事庭以108 年度易字第643 號，判處被告犯恐嚇危害安全
      罪，處拘役45日，有此判決書在卷可參（本院卷第13至21
      頁），復經本院依職權調取本院108 年度易字第643 號刑
      事案件電子卷證（刑案電子卷證於本院卷證物袋內）核閱
      無誤，且為被告所不爭執（本院卷第124 頁），本件依上
      開調查證據之結果，認原告之主張堪信為真實。是以，被
      告確有持系爭槍枝恐嚇原告之侵權行為事實，且被告恐嚇
      行為與原告所受損害之間具有相當因果關係，侵害原告免
      於恐懼之自由人格法益且情節重大，原告依侵權行為之法
      律關係，請求被告賠償非財產上損害，自屬有據。
（二）按慰藉金之賠償須以人格權遭遇侵害，使精神上受有痛苦
      為必要，其核給之標準固與財產上損害之計算不同，然非
      不可斟酌雙方身分資力與加害程度，及其他各種情形核定
      相當之數額（最高法院51年台上字第223 號判決意旨參照
      ）。查原告因本件侵權行為致其免於恐懼之自由人格法益
      受到侵害，業已認定如前述，故其主張受有精神上痛苦，
      堪信可採。而原告中學畢業，目前從事水電臨時工、月薪
      約35,000元；被告高職畢業、未婚、入監前擔任搬家工人
      、月薪約3 萬元、無須扶養他人，兩造分據陳述在卷（本
      院卷第97頁、第125 頁）；另原告106 、107 、108 年度
      所得分別為8,765 元、0 元、0 元，名下無財產；被告10
      6 、107 、108 年度所得分別為26,214元、0 元、400,00
      0 元，名下有汽車一部，有兩造稅務電子閘門財產所得調
      件明細表可考（本院卷末頁證物袋內），暨考量原告所受
      侵害程度、被告之行為態樣等一切情狀，認原告請求被告
      賠償非財產上損害，應以30,000元為適當，逾此範圍之請
      求，則屬過高，不應准許。
（三）末按遲延之債務，以支付金錢為標的者，債權人得請求依
      法定利率計算之遲延利息；應付利息之債務，其利率未經
      約定，亦無法律可據者，週年利率為5 ％；給付無確定期
      限者，債務人於債權人得請求給付時，經其催告而未為給
      付，自受催告時起，負遲延責任。其經債權人起訴而送達
      訴狀，與催告有同一之效力，民法第233 條第1 項前段、
      第203 條、第229 條第2 項亦分別定有明文。查本件屬無
      確定期限之債，又係以支付金錢為標的，揆諸上開規定，
      原告起訴狀繕本於110 年5 月19日寄存送達被告（本院卷
      第39頁），自寄存之日起經10日即110 年5 月29日發生送
      達加催告之效力，準此，原告請求給付自起訴狀繕本送達
      翌日即110 年5 月30日起至清償日止，按週年利率5 ％計
      算之利息，於法並無不合，應予准許。
五、綜上所述，原告依據侵權行為之法律關係，請求被告給付30
    ,000元，及自110 年5 月30日起至清償日止，按週年利率5
    ％計算之利息範圍，為有理由，應予准許，逾此範圍之請求
    ，為無理由，應予駁回。
六、本件原告勝訴部分係依小額程序所為被告敗訴之判決，依民
    事訴訟法第436 條之20規定，應職權宣告假執行。並依同法
    第436 條之32準用第436 條第2 項，適用同法第392 條第2
    項規定，依職權為如被告預供擔保，得免為假執行之宣告。
七、本件原告提起刑事附帶民事訴訟，而由本院刑事庭依刑事訴
    訟法第504 條第1 項規定，裁定移送前來，依同條第2 項規
    定免繳納裁判費，其於本院審理期間，亦未產生其他訴訟必
    要費用，並無訴訟費用負擔問題，附此敘明。
中    華    民    國   110    年    11    月    30    日
                  鳳山簡易庭  法  官    藍雅筠
以上正本係照原本作成。           
民事訴訟法第436條之24第2項：對於本判決之上訴，非以違背法
令為理由，不得為之。
如對本判決上訴，須於判決送達後20日內向本院提出上訴狀，並
須表明原判決所違背之法令及其具體內容與依訴訟資料可認為原
判決有違背法令之具體事實之上訴理由。（均須按他造當事人之
人數附繕本）。
中    華    民    國   110    年    11    月    30    日
                              書記官    蔡毓琦